臺灣高雄地方法院刑事判決
111年度審訴字第526號
公  訴  人  臺灣高雄地方檢察署檢察官
被      告  胡永良



選任辯護人  陳豐裕律師
上列被告因偽造文書案件，經檢察官提起公訴（110年度偵緝字
第634號），因被告於準備程序進行中就被訴事實為有罪之陳述
，經本院裁定改依簡式審判程序審理，判決如下：
    主  文
胡永良犯行使變造公文書罪，處有期徒刑壹年壹月。 
    事  實
胡永良明知欣興營造股份有限公司(下稱欣興公司)於民國109年1
0月21日前之公司負責人為林家佑，於109年10月21日始經高雄市
政府核准遷入並將公司負責人變更為胡永良。胡永良為商請王俊
龍借款，竟基於行使變造公文書及行使變造私文書之犯意，於10
9年12月間某日，在高雄市內某影印店內，先將經濟部中部辦公
室108年12月2日經授中字第10833737740號欣興營造股份有限公
司變更登記表，及欣興公司與中台灣營造股份有限公司（下稱中
台灣公司）於109年6月30日所簽訂之「陸軍『DN』專案工程」工程
承攬契約書予以變造。胡永良將上開股份有限公司變更登記表中
「代表公司負責人」欄位及「董事、監察人或其他負責人名單」
之董事長欄位，由「林家佑」變造為「胡永良」（起訴書漏為記
載「董事、監察人或其他負責人名單」部分，業經公訴檢察官當
庭補充），並刪除林家佑之身分證字號資料；亦將欣興營造公司
與中台灣公司上開「陸軍『DN』專案工程」工程承攬契約書中如附
表編號1至13所示文件之欣興營造公司負責人欄位（起訴書僅記
載編號1、11至13，其餘編號文件業經公訴檢察官當庭補充），
由「林家佑」變造為「胡永良」。胡永良將上開公文書、私文書
持以向王俊龍行使，以表彰係由胡永良以欣興公司負責人身分，
與中台灣公司簽訂契約，足生損害於欣興公司、中台灣公司及經
濟部中部辦公室對於公司商號管理之正確性。
    理  由
一、上揭犯罪事實，業據被告胡永良於偵查時供述及於本院審理
    時坦承不諱，核與證人即告發人王俊龍、證人即中台灣公司
    員工鍾安財於偵查中之證述大致相符，並有告發人提供之「
    陸軍『DN』專案工程」工程承攬契約書及經濟部中部辦公室10
    8年12月2日經授中字第10833737740號欣興營造公司股份有
    限公司變更登記表、中台灣公司提供之「陸軍『DN』專案工程
    」工程承攬契約書、檢察官依職權調取之經濟部中部辦公室
    108年12月2日經授中字第10833737740號股份有限公司變更
    登記表等件在卷可參，足認被告任意性自白與事實相符，堪
    採為本案認定事實之依據。從而，本案事證明確，被告犯行
    堪以認定，應依法論科。
二、論罪科刑： 
  ㈠按刑法上之「偽造」、「變造」文書罪，乃二種不同犯罪形
    態之犯行。前者指無該文書之制作權而冒用他人名義，所制
    作內容不實之文書而言；後者指無文書改作權之人，就已存
    在之真正文書，於不變更原有文書之本質，擅自更改或變更
    文書之內容，但未達於完全更新該文書之意義之謂（最高法
    院92年台上字第561號、83年度台上字第4059號刑事判決意
    旨參照）。又影本與原本可有相同之效果，如將原本予以影
    印後，將影本之部分內容竄改，重加影印，其與無制作權人
    將其原本竄改，作另一表示其意思者無異，應成立變造文書
    罪（最高法院73年台上字第3885號刑事判決意旨參照）。
  ㈡核被告所為，係犯刑法第216條及第211條之行使變造公文書
    罪、同法第216條及第210條之行使變造私文書罪。又被告變
    造公文書暨變造私文書後再進而持以向王俊龍行使，其變造
    之低度行為，為行使之高度行為所吸收，不另論罪。被告以
    一行為同時觸犯行使變造公文書罪、行使變造私文書罪，屬
    想像競合犯，應依刑法第55條之規定，從一重之行使變造公
    文書罪論處。
  ㈢起訴書雖漏未記載被告行使變造欣興營造公司股份有限公司
    變更登記表中「董事、監察人或其他負責人名單」之公文書
    及如附表編號2至10所示之私文書，然此部分業經檢察官於
    準備程序時補充，且與起訴之行使變造公文書、私文書部分
    有想像競合之裁判上一罪關係，依刑事訴訟法第267條規定
    ，自為起訴效力所及，本院應併予審理。
　㈣爰以行為人之責任為基礎，審酌被告為圖自己之利益，即擅
    自變造上開公、私文書，向告發人王俊龍行使之，足以生損
    害於欣興公司、中台灣公司及經濟部中部辦公室對於公司商
    號管理之正確性，所為實屬不該，惟念被告犯後坦承犯行，
    態度尚可，欣興公司之後負責人確實變更為被告，兼衡被告
    於本院審理時自陳之智識程度與生活經濟狀況、素行（詳見
    卷附臺灣高等法院被告前案紀錄表）等一切情狀，量處如主
    文所示之刑。
　㈤又被告及其辯護人雖陳稱：請本院為緩刑之宣告，以勵自新
    等語。查被告曾有多次因詐欺案件經偵辦後，經檢察官為不
    起訴處分或經法院判決無罪，而未曾因故意犯罪受有期徒刑
    以上刑之宣告，固有其臺灣高等法院被告前案紀錄表附卷可
    稽。惟本院考量緩刑屬於刑罰權作用之一環，具有刑罰權之
    具體效應，亦即犯罪行為人因其犯罪行為而受論罪科刑，具
    有明確之刑罰宣示，但因基於刑事政策考量，認為其不需進
    入機構性處遇接受刑罰之執行較為適當，乃設定一定觀察期
    間，並配合緩刑期內附條件機制。最高法院特指出：諭知緩
    刑為審判官之職權，本有自由裁量之餘地，而緩刑之宣告，
    除應具備一定條件外，並須有可認為以暫不執行刑罰為適當
    之情形，始得為之（最高法院90年度台上字第4406號判決意
    旨參照）。本院考量被告本案犯行之情節，復斟酌被告為本
    案犯行係為與告發人借貸，而尚未能與告發人達成和解，認
    尚無暫不執行刑罰為適當之情形，是本案不宜宣告緩刑，被
    告及其辯護人此部分所請尚難准許，附此敘明。
三、被告交付予告發人欣興營造公司股份有限公司變更登記表及
    如附表編號1至13所示之文件，固屬變造之公、私文書，且
    係本案犯罪所生，然均已因行使而交付予告發人收受，已非
    被告所有，爰均不予宣告沒收。
據上論斷，應依刑事訴訟法第273條之1第1項、第299條第1項前
段，判決如主文。
本案經檢察官高永翰提起公訴，檢察官范文欽到庭執行職務。
中　　華　　民　　國　　111 　年　　11　　月　　30 　日
                  刑事第五庭    法　官  丁亦慧
以上正本證明與原本無異。
如不服本判決應於收受送達後20日內向本院提出上訴書狀，並應
敘述具體理由；如未敘述上訴理由者，應於上訴期間屆滿後20日
內向本院補提理由書（均須按他造當事人之人數附繕本）「切勿
逕送上級法院」。
中　　華　　民　　國　　111 　年　　11　　月　　30　　日
　　　　　　　　　　　　　　　　書記官  盧重逸　　　　　　　　　

附錄本案論罪科刑法條：
刑法第210條
偽造、變造私文書，足以生損害於公眾或他人者，處五年以下有
期徒刑。
刑法第211條
偽造、變造公文書，足以生損害於公眾或他人者，處一年以上七
年以下有期徒刑。
刑法第216條
行使第二百一十條至第二百一十五條之文書者，依偽造、變造文
書或登載不實事項或使登載不實事項之規定處斷。
　
附表：
編號 變造之私文書 1 工程承攬契約書 2 中台灣營造股份有限公司合約詳細價目表及說明事項 3 授權書 4 承攬工程人力切結書 5 履約保證本票 6 履約保證票據授權書 7 承攬人安全衛生工作承諾書 8 承攬廠商駐工地負責人授權書 9 工作環境危害因素告知單 10 工地施工作業違規扣款標準 11 退還保留款申請書 12 退還履約保證本票還款保證本票申請書 13 切結書（兼具拋棄書）